【裁判字號】    90,上訴,818
【裁判日期】    900718
【裁判案由】    強盜等
【裁判全文】
臺灣高等法院臺南分院刑事判決        九十年度上訴字第八一八號  Ａ
      上  訴  人
      即  被  告  丙  ○  ○
                原名陳文華）.
      選任辯護人  郭  玉  山    律師
右上訴人因準強盜等案件，不服臺灣臺南地方法院八十九年度訴緝字第六三號中華民
國九十年三月二十七日第一審判決（起訴案號：臺灣臺南地方法院檢察署八十七年度
營偵字第一九三九號），提起上訴，本院判決如左：
      主      文
上訴駁回。
      事      實
一、丙○○（原名陳文華，於民國八十七年四月十日改名，起訴書載為陳文新乃因丙○○冒其胞弟陳文新之名應訊並偽簽押，此部分由原審另函請台灣台南地方法院
    檢察署偵辦）有多次竊盜前科，係有竊盜犯罪習慣之人，因竊盜罪假釋中，仍不
    知悔悟，猶基於意圖為自己不法之犯意，於八十七年十一月十日上午十時許，侵
    入台南縣鹽水鎮大豐里六十二之三號丁○○住處，竊取現金新台幣（下同）四萬
    元、金項鍊一條（重約一兩）、金戒子一只（重約一錢），得手後又侵入隔壁六
    十二之二號甲○○住處，於正在撬開門鎖之際經甲○○發現而逃跑（此部分未據
    告訴）。丙○○復於八十七年十二月八日上午九時十分許，侵入台南縣鹽水鎮竹
    埔里竹子腳一○六之九號乙○○住處，持客觀上具有危險之螺絲起子竊取現金二
    萬五千五百元，得手後欲離去時，經乙○○發現，丙○○為脫免逮捕而持起子刺
    向乙○○，幸其閃躲而未遇害，後因鄰居聞訊趕來合力將丙○○逮捕並報警處理
    ，為警扣得新台幣一千元現鈔三張、一百元現鈔一百七十張、五十元現鈔一百張
    、十元現鈔五十張及丙○○所有供本件犯罪所用之螺絲起子二枝、萬能鎖二枝。
二、案經台南縣警察局新營分局報請台灣台南地方法院檢察署檢察官偵查起訴。
      理      由
一、準強盜部分：
    訊據上訴人即被告丙○○坦承有竊取被害人乙○○財物之事實，惟矢口否認有對
    周鍚庭準強盜之犯行，辯稱：伊當時是拿鑰匙而已，螺絲起子是放在口袋內，是
    被害人乙○○及另外四、五個人拿木棍埋伏在門口，將伊打傷，伊並未拿螺絲起
    子刺向被害人周鍚庭云云。然查：
  (一)右揭事實，業據被害人周鍚庭於警訊中指述綦詳，其於檢察官偵查中復指稱：「
    十二月八日我回來，要開門時，被告在裡面拿起子要刺我，我就把他推倒，後來
    鄰居圍過來，因為他（被告）的腳被機車壓到，沒辦法走，我就報警」（見卷附
    台灣台南地方法院檢察署八十七年度偵字第一九三九號八十七年十二月二十二日
    訊問筆錄）；其於原審審理時又證稱：「‧‧‧被告於八十七年十二月八日上午
    九時許，撬開我家，錢已偷到，被告拿螺絲起子要刺向我，我閃躲開，拿旁邊的
    掃帚抵抗，後來鄰居發現，就圍過來，我就去報警，當時被告要騎機車逃走，我
    就把機車弄倒，鄰居就圍過來把被告逮住」、「當天是我家對面的一個人打電話
    給我，說我有一個親戚來我家附近等很久了，叫我趕快回來，我回來後到後面看
    看，因為沒有人，我又回來前門，一打開鐵門被告就出現拿著一支螺絲起子舉高
    作勢要刺我，我就從旁邊舉起一塊木塊將他的螺絲起子撥開，而因為被告當時有
    先把一輛機車停在我家前面的院子，車頭朝外，所以他同時用遙控器啟動機車，
    而我因沒有將他的螺絲起子撥掉，他就拿螺絲起子上了機車，我見狀從後面將他
    的機車翻倒，這時候因為村人有注意並且報案圍過來，我趕快去報案問為何警員
    還未來，至於村人如何打他我不了解，被告當時拿螺絲起子是有刺向我，因為我
    有後退，所以我才沒有被刺到。我之前也不認識他」等語（見卷附原審八十八年
    三月三十三日訊問筆錄、八十九年十二月十一日訊問筆錄），周鍚庭並於本院調
    查中證稱「我一打開大門，丙○○拿起子要刺我，結果鄰居幫忙逮捕丙○○並打
    電話通知警察處理」等語在卷（見本院九十年六月二十七日訊問筆錄），足見被
    告確有為脫免逮捕，而拿所攜螺絲起子，刺向被害人周鍚庭之犯行。參以被害人
    周鍚庭與被告本不認識，並無仇隙，自無誇張情節，構陷被告入重罪之必要。此
    外，復有螺絲起子二支、萬能鎖二支扣案可資佐證，及扣押書和贓物認領保管單
    各一紙在卷足憑。
  (二)依上所述，被告此部分所辯，顯係避重就輕之詞，不足採信，事證明確，被告準
    強盜之犯行，堪以認定。
二、竊盜部分：
    訊據上訴人即被告矢口否認有竊取被害人丁○○財物之犯行，辯稱：伊並未侵入
    被害人丁○○住處竊盜云云。惟查：
  (一)被害人丁○○於八十七年十一月十日十時許，在其台南縣鹽水鎮大豐里六十二之
    三號住處，失竊現金四萬元、金項鍊一條（重約一兩）、金戒子一只（重約一錢
    ）之事實，業據被害人丁○○於警訊、檢察官偵查中、原審及本院審理時指述明
    確（見卷附台南縣警察局新營分局八十七年十二月八日偵訊筆錄、台灣台南地方
    法院檢察署八十七年度偵字第一九三九號八十七年十二月二十二日訊問筆錄、原
    審八十八年三月五日訊問筆錄、本院九十年六月二十七日訊問筆錄）。另證人甲○○於警訊陳稱：被告即是侵入其台南縣鹽水鎮大豐里六十二之二號住處頂樓，
    正在撬開三樓鋁門鎖，準備入內行竊之人等語（見卷附台南縣警察局新營分局八
    十七年十二月八日偵訊筆錄）；其於檢察官偵查中指稱：「當時我在家，聽到三
    樓有聲音，我上去看到他破壞我的鋁門，毀損部分我不告」（見台灣台南地方法
    院檢察署八十七年度偵字第一九三九號八十七年十二月二十二日訊問筆錄）；嗣
    證人甲○○於原審審理中復到庭具結證稱：（問：是否認識被告？）那是向我行
    竊（之人），我去抓他沒有抓到。（問：八十七年十一月十日上午是否有被行竊
    ？）有的，我是住在大豐里六十二之三號，我當天沒有去工作正在睡覺，我們的
    房子是一排七間二樓三的透天厝，因為第一戶是空屋沒有人住，他從第一間上來
    ，後來他也是從第一間逃跑；丁○○是我太太的姐姐，她那一間先被行竊，當時
    她並不知道；是事後被告侵入我的住處，他是從三樓下來的，他將三樓的鋁門的
    喇叭鎖破壞，應該是拿起子破壞的，不可能徒手破壞的，因為喇叭鎖是被撬壞的
    。我當時聽到三樓有異樣的聲音，我才上去查看，當時他已經進來三樓神明廳內
    ，正好伸手要打開三樓要到二樓的樓梯門的喇叭鎖。我看到時我有用手機丟他的
    手，結果他就往陽台跑，並跳過好幾戶，從第一戶（空戶）逃跑，我就追出去，
    到了第一戶時被他從裡面反鎖，所以我只好回到我家再追出去；當時我有高喊，
    所以我有看到他，我有騎機車去追，但沒有追到。（問：當時有無與他面對面？
    ）有的，我們隔著鋁製的紗窗面對面，所以我有看清楚他的長相。」（見卷附原
    審九十年三月一日訊問筆錄），於本院訊問中亦為如上相同之證述（見本院九十
    年六月二十七日訊問筆錄），可見證人甲○○曾與被告近距離面對面對視，且曾
    追逐被告，自能清楚看清被告之長相，且其與被告素不認識，並無仇隙，自無誣
    陷被告入罪之必要。
  (二)又被告於檢察官偵查初訊時供稱：「第二件（甲○○部分）沒偷到，看到人就跑
    」（見台灣台南地方法院檢察署八十七十二月九日訊問筆錄），益見被告確曾於
    該時間侵入證人甲○○住處準備行竊被發現而逃逸之事。參以原審八十八年三月
    五日審理時，被告胞弟陳文新到庭，原審請證人甲○○當庭指認陳文新是否當天
    侵入其渠住宅準備行竊之人，其陳稱：「（問：八十七年十二月二十二日下午三
    時四十五分，在台南地檢署開庭是否有出庭）有，但被告坐輪椅進來開庭，臉上
    有綑繃帶，比現在庭上的人（陳文新）高一點、瘦一點、面貌有點類似，因時間
    久遠，我已無法辨認」（見卷附原審八十八年三月五日訊問筆錄），證人甲○○
    並未將陳文新誤認為其所見侵入其住處準備行竊之人，足見其確實清楚看見被告
    身材及面貌，是其所為之指認，應屬可信。再衡之被害人丁○○與證人甲○○各
    住台南縣鹽水鎮大豐里六十二之三號及之二號，該處係整排三樓半透天厝，其二
    人緊鄰而居，被害人丁○○失竊之時間，與證人甲○○所指被告侵入準備之時間
    緊接，足見被害人丁○○住處竊案，確為被告所為。至於證人甲○○於警訊時雖
    指認口卡上之陳文新即是竊盜之人，此部分雖與事實不符，但其於警局是親眼目
    睹被告而當面指認，並非僅憑口卡指認，且其於檢察官偵查中及原審於八十八年
    三月一日審理時，均是當庭指認被告即是侵入其住宅準備行竊之人無誤，是其於
    警局指認口卡上之陳文新即為被告丙○○，雖與事實有出入，仍無礙於真實之發
    現。另被害人丁○○於失竊後當天晚上即時報警，業據其於本院調查中證述甚詳
    在卷（見本院九十年六月二十七日訊問筆錄），可能因警吃案而未做筆錄，而於
    八十七年十二月八日被告被逮獲後，才由警併予偵辦，又警訊筆錄雖載丁○○之
    訊問日期為八十七年十一月八日，惟應係八十七年十二月八日之誤，併此明。
  (三)綜上所述，被告所辯無非畏罪卸責之詞，要難採信，此部分事證已甚明確，被告
    竊盜犯行，亦堪認定。
三、按螺絲起子客觀上具有危險性，足以傷害人之身體，為兇器之一種，被告意圖為
    自己不法之所有，持上揭兇器竊取被害人周俊庭之財物，因脫免逮捕，而當場施
    以強暴，核其所為係犯刑法第三百三十條之加重準強盜罪。其意圖為自己不法之
    所有，竊取被害人丁○○財物之行為，另犯刑法第三百二十條第一項之竊盜罪。
    被告所犯上開二罪間，犯意各別，行為亦殊，應分論併罰。
四、原審援引刑事訴訟法第二百九十九條第一項前段，竊盜犯贓物犯保安處分條例第
    三條第一項第一款、刑法第三百二十九條、第三百二十一條第一項第三款、第三
    百三十條、第三百二十條第一項、第五十一條第五款、第三十八條第一項第二款
    之規定，並參酌被告有多次竊盜前科，於假釋中猶不知警愓悔悟，為私利竊取他
    人財物，更為脫免逮捕進而持兇器強暴被害人，惡性甚重，及其犯罪之動機、目
    的、手段、所生危害、所得利益、其品行智識程度、犯罪後態度等一切情狀，分
    別量處有期徒刑六年（準強盜）、一年三月（竊盜），及定應執行之刑為有期徒
    刑七年，以資懲儆。及以被告自六十六年迄今有多次竊盜犯罪等前科（詳卷附原
    審及本院刑案被告全國前案紀錄表），足認被告係有竊盜犯罪習慣之人，並依竊
    盜犯贓物犯保安處分條例第三條第一項第一款於準強盜部分諭知應於刑之執行前
    ，令入勞動場所強制工作三年。又以扣案之螺絲起子二枝、萬能鎖二枝，為被告
    所有供犯罪所用之物，均依法宣告沒收。至於新台幣一千元現鈔三張、一百元現
    鈔一百七十張、五十元現鈔一百張、十元現鈔五十張，均為被害人周鍚庭所有，
    且業已發還，爰不再諭知發還。本院經核其認事用法，均無不當，量刑亦稱妥適
    。被告上訴意旨，猶執前詞，否認有準強盜犯行，亦無竊取丁○○之財物云云，
    為無理由，應予駁回。
據上論斷，應依刑事訴訟法第三百六十八條，判決如主文。
本案經檢察官楊治宇到庭執行職務。
中    華    民    國      九十      年      七      月        十八      日
                                  臺灣高等法院臺南分院刑事第六庭
                                      審判長法官  楊    明    章
                                            法官  戴    勝    利
                                            法官  顏    基    典
右正本證明與原本無異。
準強盜部分如不服本判決，應於判決送達後十日內向本院提出上訴狀，其未敘述理由
者並應於提出上訴狀後十日內向本院補提理由書（應附繕本)。
竊盜部分不得上訴。
                                      法院書記官  呂    嘉    文
中    華    民    國      九十      年      七      月        二十      日
附錄本判決論罪科刑法條：
刑法第三百二十條
 (普通竊盜罪、竊佔罪)
意圖為自己或第三人不法之所有，而竊取他人之動產者，為竊盜罪，處五年以下有期
徒刑、拘役或五百元以下罰金。
意圖為自己或第三人不法之利益，而竊佔他人之不動產者，依前項之規定處斷。
前二項之未遂犯罰之。
刑法第三百二十一條
 (加重竊盜罪)
犯竊盜罪而有左列情形之一者，處六月以上五年以下有期徒刑：
一  於夜間侵入住宅或有人居住之建築物、船艦，或隱匿其內而犯之者。
二  毀越門扇、牆垣或其他安全設備而犯之者。
三  攜帶兇器而犯之者。
四  結夥三人以上而犯之者。
五  乘火災、水災或其他災害之際而犯之者。
六  在車站或埠頭而犯之者。
前項之未遂罰之。
刑法第三百三十條
 (加重強盜罪)
犯強盜罪而有第三百二十一條第一項各款情形之一者，處五年以上十二年以下有期徒
刑。
前項之未遂犯罰之。


司法院資訊處製作；財團法人民間司法改革基金會備份。
